【裁判字號】    97,訴,48
【裁判日期】    971217
【裁判案由】    徵收補償
【裁判全文】
臺中高等行政法院判決
                                     97年度訴字第00048號
                              .
原      告  甲○○
            乙○○
            丙○○○○○○○
共      同
訴訟代理人  何邦超  律師
被      告  臺中縣政府
代  表  人  丁○○
訴訟代理人  戊○○
            己○○
輔佐人      庚○○
上列當事人間因徵收補償事件，原告不服內政部中華民國96年12
月11日台內訴字第0960161264號訴願決定，提起行政訴訟。本院
判決如下︰
    主  文
原告之訴駁回。
訴訟費用由原告負擔。
    事實及理由
一、程序事項：
    按「原告訴狀送達後，原告不得將原訴變更或追加他訴。但
    經被告同意，或行政法院認為適當者，不在此限。」「有左
    列情形之一者，訴之變更或追加，應予准許：一訴訟標的對
    於數人必須合一確定者，追加其原非當事人之人為當事人。
    」行政訴訟法第111條第1項及第3項第1款定有明文。按訴訟
    標的對於共同訴訟之各人必須合一確定者，應數人一同起訴
    或數人一同被訴，其當事人之適格始無欠缺，此為民事訴訟
    之法理，而於行政訴訟中訴訟標的有必須合一確定之情形時
    ，當有其準用。合夥事業之財產，為合夥人全體之公同共有
    ，就合夥財產提起訴訟者，訴訟標的對於合夥人有合一確定
    之必要。本件原告甲○○係與乙○○及丙○○○○○○○合
    夥在中部科學園區徵收之坐落臺中縣后里鄉○○○段七星小
    段1地號等48筆土地（下稱系爭土地）種植藤三七，有卷附
    當事人「后里七星農場合作生產盆苗、藤菜合約書」可稽，
    並為兩造所不爭，於原告甲○○起訴後，其合夥人乙○○及
    丙○○○○○○○亦追加起訴為原告，依上說明應予准許。
二、事實概要：
    緣科學工業園區管理局為辦理中部科學工業園區第三期發展
    區（后里基地-七星農場部分-非都市土地部分）工程需要，
    申請徵收臺中縣后里鄉○○○段七星小段1地號等48筆土地
    及其土地改良物，經報奉內政部以民國（下同）95年11月6
    日台內地字第0950173058號函核准徵收，旋由被告以95年11
    月10日府地權字第09503143001號公告徵收（公告期間自95
    年11月13日起至95年12月13日止），土地改良物部分係由該
    府委託華聲科技不動產估價師聯合事務所（下稱華聲事務所
    ）辦理查估造冊。該事務所分別於95年4月10日以華估字第
    80061號函及95年10月31日華估字第8001-1號函送查估之農
    作改良物調查表各項成果予該府在案，上開查估調查表所載
    以種植方式種植之藤三七（亦稱藤川七）計55,730株及其農
    業設施栽培材料（鍍鋅管栽培網架）計37495.75平方公尺，
    經華聲事務所查明系爭農作改良物為由原來低經濟種植作物
    轉換為高經濟種植作物，違反從來使用之經驗，且據行政院
    農業委員會農產品交易行情系統之統計資料顯示，該區域種
    植藤三七不具市場普遍性，而原告甲○○與其他多位承租戶
    於距中科園區第3期計畫發布時間甚接近之際大量種植，有
    違常情及耕作經驗，經評估分析結果，顯屬與正常種植不相
    當之搶種行為，故不予辦理查估補償。案經被告以95年11月
    10日府地權字第09503143006號函知原告甲○○，原告甲○
    ○於95年12月7日提出異議，請求複估，案經被告以96年7月
    30日府地權字第0960211113號函復：「二‧‧‧複估結果如
    下：(一)灌溉用設施‧‧‧已列載於第一次公告清冊之噴灌設
    備項目。(二)蓄水池係屬挖土方設施，依內政部85年3月2日台
    內地字第8502372號函示‧‧‧養魚池挖土方非屬建築法
    所列舉之構造物或雜項工作物‧‧‧故不予補償。(三)台端所
    種植之藤三七及其農業設施栽培材料（鍍鋅管栽培網架），
    因由原來低經濟種植作物轉換為高經濟種植作物，違反從來
    使用之經驗，且據農委會農產品交易行情系統之統計資料顯
    示，本區域種植藤三七不具市場普遍性，茲台端與其他多位
    承租戶於距中科園區第三期計畫發布時間甚接近之際大量種
    植，有違常情及耕作經驗，經評估分析結果，顯屬與正常種
    植不相當之搶種行為，據此，依法實難給予查估補償。」原
    告甲○○不服，向內政部提起訴願遭駁回，遂提起本件行政
    訴訟。嗣合夥人乙○○及丙○○○○○○○亦追加起訴為原
    告。
三、本件原告主張：
    (一)按司法院大法官釋字第516號解釋：「國家因公用或其他
      公益目的之必要，雖得依法徵收人民財產，但應給予合理
      之補償，此項補償乃因財產之徵收，對被徵收財產之所有
      人而言，係為公共利益所受之特別犧牲，國家自應予以補
      償，以填補其財產被剝奪或其權能受限制之損失，故補償
      不僅需相當，更應儘速發給，方符合憲法第十五條規定人
      民財產應予保障之意旨。」被告指稱原告：因預知土地將
      被徵收，乃違反從來之使用，搶行種植（低經濟作物轉換
      為高經濟作物）、該區不適栽種，不具市場普遍性，大量
      耕種有違常情及耕作經驗。種植時間距中科園區第三期計
      畫發布時間過於接近，違反從來之使用，而不予補償云云
      。被告所持理由過於主觀且不合理。
    (二)原告種植藤三七係為94年7月海棠颱風來襲，農作物及設
      施嚴重受損後，不得不轉作之較適當選擇，種植藤三七或
      可有較好較穩定之收入，但它算不上是高經濟作物，經查
      其他縣市之藤三七補償費，面積單價平平，唯獨台中縣偏
      高，適巧原告種植，即指原告投機，似有不妥，其錯不在
      原告，且原告原種植之作物補償費亦不低（預種草莓）。
    (三)被告援用改制前行政法院75年判字第822號判決及76年判
      字第1899號判例，指稱「地上改良物所有權人預知土地將
      被徵收，乃違反從來之使用，搶行種植，倖圖領取鉅額補
      償費，已屬投機行為，如仍由政府機關予以徵收發給補償
      費，殊違一般誠信原則。」一節，查該案因被告機關已於
      68年11月22日發布屬「公共設施保留地」即都市○○○○
      道路用地」，限制僅能「道路使用」。該案原告係遲至68
      年底至69年開始種植高經濟價值之花木類，因而認定有違
      常理，違反從來使用，非法種植。然本件被告以93年8月
      31日中科舉辦后里基地開發公聽會之時間點，作為指控原
      告預知將被徵收，屬投機種植，與前開案例雷同，因而不
      予補償，究其內容兩者實則完全不同：
      1.被告所援引之判例已明確預知該土地為「公共設施保留
        地」之道路用地。而本案原告未被通知或告知參加「公
        聽會」陳述開發計畫之意見，也不瞭解該開發計畫內容
        。被告指訴原告知悉承作耕地將被徵收之佐證者—胡田
        作，不但被告已承認胡田作並非本農場承租人，且胡田
        作之補償清冊內註明作物總計僅任意種植28株花、果、
        樹木，顯難認為其係實際耕作人。但被告仍答辯諉稱胡
        田作為本農場實際耕作人，意圖藉以誣指原告知悉承作
        之耕地將被徵收，實屬無足可採。另被告所援引判例係
        種植大型花木，且大部分於接近地上物查估日前移植入
        已公告徵收之公共設施保留地內。而本案原告於承租土
        地上，種植藤三七，其為一年一栽種作物，「時令」到
        了，即可栽種、採收；「時令」過了，即開花、變成枯
        枝之自然老化現象。若徵收期間恰逢8、9、10、11月間
        ，藤三七於本地因天氣炎熱，無法度過夏天而枯萎。此
        時，其徵收估價將自然歸零，即無任何補償費可領。原
        告若有心搶種，當以選擇種植如判例所指之果樹、苗木
        ，才會有保障，始符合投機搶種心態。又被告所援引之
        判例係被告原同意發給作物補償費，爾後更改為發給遷
        移費，因而引起行政訴訟。然而本案被告所為原處分事
        理未清，不發給補償費，也未提及遷移費事。被告又如
        何向被害之原告主張誠信原則。
      2.按台中縣農作改良物徵收補償費查估基準，係屬蔬菜類
        ，其無年生及移植問題，而其徵收補償計算方式，以單
        位面積計算補償，與前判例作物不同。關於本區93年8
        月31日所舉辦之中科三期（后里基地）擴建計畫公聽會
        ，當時尚未定案，而被告所援引判例係已發布確定土地
        使用用途者不同，本案公聽會所提計畫面積為728.54公
        頃，其中包括公有土地、軍方土地、私有土地、后里馬
        場、台糖后里、七星農場耕地，按政府選用、核准徵收
        土地時依法「應儘量避免徵收耕地」（土地法施行法第
        49條、土地徵收條例施行細則第二條明定）。未料政府
        機關卻恣意選定台糖后里農場及台糖七星農場（後者為
        106.2908公頃）兩塊耕地，且排除其他可合法徵收之土
        地，竟然置法律於度外，其不當之舉，實屬始料未及。
        又查農業發展條例第10條明定：「農業用地於劃定或變
        更為非農業使用時，應先徵得主管機關之同意。」又按
        內政部90年9月5日台內地字第9062392號函，「未經
        區域計畫擬定機關核發許可之公共工程用地，難謂「依
        法得徵收之私有土地」，況且土地徵收應以主管機關核
        准徵收函，方係發生徵收效力之行政處分。本區屬非都
        市計畫區、農業用地依法應先徵得主管機關之變更同意
        始得開發使用，因此未經主管機關同意前所舉辦之公聽
        會，對此土地徵收有何效力可言？本案於93年8月31日
        開公聽會，95年8月11日召開七星農場用地取得協議會
        議，95年11月6日內政部函核准徵收，95年11月10日正
        式公告，按土地徵收條例施行細則第13條，需用土地人
        申請徵收土地或土地改良物前，應以書面通知被徵收土
        地或土地改良物所有權人陳述意見，且土徵條例第10條
        亦有相關規定，惟當時耕作人並未接獲通知參加開會及
        陳述意見，公聽會會議紀錄第八點(一)「開會通知只發文
        給土地所有權人」即得以證實。且參與開會之本區土地
        所有權人台糖公司始終沒有轉知承租人，反而陸續於93
        年、94年間就七星農場耕地租約到期者，仍予以標租或
        續租，即明示土地被徵收是不確定的。直至95年3月31
        日查估、95年8月11日召開土地取得協議會議時，原告
        才正式接獲書面通知農作改良物將被徵收。原告並無預
        知土地將被徵收，乃搶行行種植之行為，勉強予以比擬
        被告所援引之行政法院判例來論斷兩案事件雷同，因而
        促使作成不予發給補償金之行政處分，理由遷強，有欠
        公允。
      3.原告種植蔬菜類，兩年間須換作多次，本是常見，品項
        不同，也屬正常耕作行為。其祇有季節問題，沒有被告
        所援用案例所種植的花木有「年生」等級補償搶種問題
        ，兩者實不宜混為一談，更沒有被告所稱「種植時間距
        中科園區第三期計畫發布時間過於接近之問題」。再者
        原告並非在地人，僅利用只是台糖公司寬廣良地，藉此
        謀生，平時居住耕地內貨櫃屋，祇顧農忙，甚少與外界
        接觸，94年會改種藤三七，除因原作物遭颱風摧殘後被
        迫換作外，適巧於93、94年間，電視節目介紹藤三七因
        含豐富膠原蛋白（實為類膠原蛋白的果膠），經煮食即
        可攝取天然膠原蛋白，對美容保養有直接效果；經電視
        不斷重播，一時廣受歡迎，當時除各大賣場開始大量陳
        列販售生鮮藤三七外，仿間亦有藤三七茶包及添加藤三
        七膠原蛋白之美妝品出售，藤三七因而需求量大增，原
        告因而把握時機，適時參與生產供銷，並無違法種植意
        圖。
      4.被告以舉行公聽會之日期為搶行種植之認定基準日，及
        主觀認定不正常種植，極不合法理，遍查土地徵收相關
        法令規定中，並無農作物之查估補償費認定於公聽會後
        ，農作物改變種植者，即不予一併徵收之規定。查內政
        部86年11月10日台內地字第8610239號函明示「土地公
        告徵收前已種植於該土地上之農作改良物，於農作改良
        物公告徵收前，得繼續為原種植之正常農事」，即公告
        徵收前之種植，應屬正常種植。原告從來即種植短期蔬
        果類作物，按「時令」整地播種，同理，藤三七係必須
        「每年重新種植一次」之植物，此類正常農事，於93年
        8月31日舉辦公聽會，至95年11月10日公告徵收，兩者
        相隔2年多，期間已經可以轉作數次，被告主觀認定屬
        不正常種植，已損害原告之合法權益，顯屬不當。本件
        系爭土地徵收辦理查估作業之時間係在95年3月31日，
        協議價購則係在其後約5個月之95年8月間，依土地徵收
        條例施行細則第13條規定，需用土地人申請徵收土地或
        土地改良物前，本應以書面通知被徵收土地或土地改良
        物有權人陳述意見。只是得於協議價購時一併通知。本
        件被告辦理土地徵收既然在辦理查估作業之95年3月31
        日以前未曾通知被徵收土地改良物有權人之原告等陳述
        意見，渠豈可以於95年8月間協議價購時始為通知，而
        禁止不知系爭土地有被徵收情事之原告等種植系爭農作
        物，被告所為答辯顯亦屬臨訟編飾，推諉卸責之詞，應
        與事實不符，而不足採信。
      5.被告答辯諉稱參與公聽會之胡田作先生，係為七星農場
        承租人，因其參與開會，且與原告同屬農場承租人，因
        而竟假設原告等應知悉徵收詳情云云。但實際上原告並
        不認識此人，且被告已自認胡田作先生亦非七星農場承
        租人，其與原告等人非親非故，又非與原告等同為台糖
        公司之承租人，依情、依理、依法均不能期待原告等自
        該與台糖公司無合約亦無法定租賃占有關係之非利害關
        係第三人處得知公聽會舉辦之消息，被告所辯，顯與事
        實不符，且於法無據，委無足採。且公聽會之開會通知
        僅發文給土地所有權人，並未通知承租人，何來傳播周
        知之事，當亦不能認為被告已依土地徵收條例第10條第
        2項、土地徵收條例施行細則第13條、行政程序法第55
        條等規定通知原告等或通知原告等參加公聽會，被告依
        法應不能以已舉辦公聽會為由拘束原告。
      6.被告答辯所稱七星農場內另一承租人即訴外人王燕山在
        95年間種植藤三七之情形及現場查估藤川七照片，然查
        ，原告陳玉珠雖為王燕山之配偶，然系爭補收補償地上
        物（藤川七）乃原告甲○○向台糖公司承租土地所種植
        ，其當事人不同之不能謂原告甲○○種植藤川七，技巧
        與方法均與王燕山相同。95年4月3日經現場查估之事例
        與本件並無關連，不能據以臆測本件種植情形，況農作
        物的高度與種植方法與技巧不同，也會影響農作物的高
        度。有關現場拍照的部分，不能以與本件原告種植系爭
        藤三七無關而由被告以理德不動產估價師事務所所拍得
        照片為準。況且被告所稱於95年3月31日現場查估原告
        等所種植藤川七照片，被告只拍攝生長最不好的區域，
        參酌本審卷第58頁的複估清冊上面有藤川七的等級與種
        植面積，被告答辯續四狀附件6補償清冊第1、2頁有關
        原告等種植藤川七的查估情形等資料均明載種植的藤川
        七有四個等級，第一級為未滿1公尺，第二級為1公尺以
        上未滿2公尺，第三級是2公尺以上未滿3公尺，第四級
        係3公尺以上未滿4公尺，所以被告方面查估的資料確實
        有四個等級種植藤川七的資料在，而被告僅提供生長最
        不好的第一級資料出來，被告顯然有隱匿資料之嫌。又
        依中部科學工業園區開發籌備處95年8月18日中三字第
        0950011831號函所附95年8月11日「中部科學工業園區
        第三期發展區（后里基地）七星農場用地取得協議會議
        」紀錄七、台中縣政府說明事項：(一)有關整個七星農場
        用地範圍內地上物分布情形，本府業於今（95）年2月
        底前完作（現場攝影照相），並於今年4月初辦理地上
        物查估工作。故區內地上物分布情形，有相關攝影照片
        資料可相互印證、比對、說明。」再又台糖公司台中區
        處97年9月23日中農字第09700004545號函載：「‧‧‧
        三查吳君合約土地（后里鄉○○○段七星小段30地號）
        於94年7月間受海棠颱風侵襲後，即於同年9月間開始改
        種植藤三七，該地於吳君委託種植前係由黃清波君種植
        ，合約期間為93年4月12日至93年9月4日。‧‧‧六中
        部科學工業園區開發處於93年8月31日舉辦之后里基地
        擴建計畫公聽會，本公司確有接獲開會通知，並派請業
        務相關人員參加，經向與會人員瞭解，並未向委託人告
        知合約土地可能被徵收之事。」足徵被告所為答辯，顯
        屬臨訟編飾，推諉卸責之詞，與事實不符，不足採信。
      7.原告並無預知土地將被徵收，搶行行種植之行為，勉強
        予以比擬被告所援引之行政法院判例來論斷兩案事件雷
        同，因而促使作成不予發給補償金之行政處分，理由遷
        強，有欠公允。
    (四)被告指稱：「藤三七、屬多年生草本植物，在氣候溫和的
      地區，植物終年生長不落葉」云云，其所指作物為「三七
      」，顯非本案原告種植之作物「藤三七」，原告種植之藤
      三七，係屬採收半年，週年更新栽植之短期作物，「藤三
      七」（藤川七）並不等於「三七」（或田七，或川七）。
      「藤三七」屬於落葵科，落葵屬（安迪屬），蔓性草本植
      物，含粗蛋白，菸鹼酸等成份。而「三七」屬於五加科，
      人蔘屬，多年生草本，兩者不同。被告張冠李戴，將多年
      生、終年不落葉之「類人蔘」植物「三七」，當成週年必
      須更新栽植之蔬菜「藤三七」，對本案行政處分之影響極
      大，對「搶行種植」之認定產生錯誤、對藤三七「種植不
      普遍」之認定有誤、對採收期及換算面積推算不正確、對
      作物補償基準，援引法條之適用（土地法242條及土地徵
      收條例31條）均有偏差。參諸被告所引用台南區農業專訊
      創刊號內載「新興蔬菜【藤三七】之栽培及利用」所述：
      「栽培週年的藤三七，其養分運移方向會因不斷摘葉及植
      株老化開花而改變，養分集中蓄積於珠芽，使得珠芽集生
      成瘤飾狀，葉片生長變弱密而小，造成採收成本提高，此
      時應予以更新栽植。」足徵藤三七為週年更新栽植，應為
      一年生植物。其孳息成熟時期即相距在一年以內，依土地
      徵收條例第31條第2項規定應按成熟時之孳息估定之其補
      償費。原告產種之藤三七，秋季育苗播種，冬季定植成長
      ，春季開始採收，夏季藤蔓長成五公尺以上，葉片採收完
      畢，待採集繁殖用殊芽粒後，即予廢耕，以備下期栽種使
      用，藤三七之栽植、成長，須經採收種子珠芽粒、播種育
      苗期、移植緩長期、成長摘心整修期，始達盛產期，終至
      漸漸枯衰而亡。被告既承認種植藤川七作物育苗、栽育才
      會成長，亦不否認其查估藤三七等級有四個等級，足證藤
      三七確實有生長不同情形存在，就沒有被告所言原告不去
      照顧生長施肥，故意領取補償費情形。參諸台中縣農作改
      良物徵收補償費查估基準：南瓜、冬瓜、青花菜、草莓和
      藤三七，藤三七之成長最高約5公尺，被告於準備程序期
      日所諉稱：「藤三七成熟採收期正常長度應有5米的長度
      ，事實上如上列所述藤三七定植成活後70天-80天長高2公
      尺，藤蔓茂盛即可採收。‧‧‧依據台南農改場的資料可
      知，藤三七於種植後2個半月就是盛產期，藤三七成熟採
      收期正常長度應有5米的長度，但於95年3月底4月初查估
      時，原告所種植的藤三七長度大部分在3米以下，所以其
      所種植時間不超過2個半月。」云云，顯均係臨訟編飾、
      推諉卸責之詞，而與事實不符，委無足採。
    (五)被告以錯誤之藤三七全國銷售量數據，所推算之全國藤三
      七種植面積，不符合實際狀況，不具參考價值。被告質疑
      原告以數張藤三七發票，推算全國賣場交易量，是否具參
      考性，按原告附發票是為證明藤三七的市場價格。至於原
      告所提供之參考交易量已註明是部分中大型超市、量販連
      鎖店交易量，並非全國賣場交易量。被告故意扭曲事實，
      卻指資料粗糙。況原告以每一賣場每天之銷售量介於1至3
      公斤估算，已屬保守估計。如果藤三七每天銷售量，不到
      一定的數量，各大賣場不可能上架銷售。被告所提供之農
      糧署92至96年藤三七市場銷售量僅有台北第一、第二市場
      及三重市場、台中市場、高雄市場、屏東市場等，並非全
      國市場交易量，被告再度以錯誤之藤三七銷售數據推算全
      國藤三七種植面積，毫無意義。原告已提供諸多數據佐證
      被告提出之藤三七全國銷售量是錯誤的，以其錯誤之數據
      來推算全國藤三七種植面積，毫無意義。原告之前依其論
      述推算面積，僅為證實被告算法錯誤，並非要計算全國種
      植面積究竟有多少。殊不知沒有經過全面清查，僅憑紙上
      估算，所作出的結論，不具公信力。被告辯稱七星農場以
      前種植藤三七不普遍。然查台灣常見蔬菜種類數十種，甚
      至上百種，小小之七星農場，豈可能各種蔬菜都普遍種植
      ？且台糖土地承租人時有更換，每一個承租人種植經驗不
      同，因此所種蔬菜種類常有更替，乃自然現象。況台糖公
      司出租耕地是以一公頃為單位，承租人為求較高之經濟效
      益，大都是在租地內種植單一種類蔬菜，被告指稱大量種
      植，顯示被告對於此等正常的農事作業，完全不了解，卻
      胡亂指述。被告稱91年至96年藤三七需求數量逐年下滑，
      指控原告違反市場常態大面積種植，是倖圖領取鉅額補償
      費乙節，按解讀市場資訊豈能以單一面向解讀就粗糙的下
      定論，殊不知影響市場交易量者，價格為極重要的因素，
      只要稍具市場概念者，便知道價格上揚，銷售量就會下滑
      ，被告稱91年較96年交易量下滑40.4%，但依第一、第二
      果菜批發市場資料顯示，91年藤三七批發價為一公斤29.3
      元，逐年上漲，迄96年一公斤高達43.09元，漲幅達47%；
      況被告稱「台北第一、第二市場交易量顯示，其需求量由
      91年之125,338公斤逐年大幅下降至96年的74,659公斤‧
      ‧‧」，被告所指稱交易量＝需求量的邏輯，顯屬重大錯
      誤。交易量是由需求面與供給面兩者決定的，交易量減少
      並不絕對表示需求減少，也有可能是供給面的減少所造成
      的；價格上漲則表示需求增加，但供給不足，對於一個耕
      作者而言，當然是生產價格逐年上漲的農作物，原告看出
      這樣的趨勢而種植藤三七，且藤三七鮮少蟲害，不需噴灑
      農藥，是無農藥污染之蔬菜，符合當今消費者追求健康的
      需求，也是農政單位大力推廣種植的蔬菜，因此投入生產
      ，並非為求補償而種植，被告主觀上曲解認定，歪曲事實
      ，顯無足可採。
    (六)被告以交易量換算種植面積之公式為：全國總交易量/12
      （月）/875公斤（每分地）=全國種植總面積即：49，779
      公斤/12（月）/875公斤（每分地）=4.7分地（民國94年
      全國種植面積）。原告認為不合理：
      1.藤三七每年採收期最長僅為5至6個月，豈有可能全年無
        休採收？而被告以總量除以12個月計算，明顯錯誤（應
        除以6個月才合理）。
      2.原告承租七星農場全部面積為6.4公頃，且全面種植，
        而被告查估面積僅計算為2.2292公頃，約耗損三分之二
        面積，以此理換算，被告合理之計算公式應為：全國總
        交易量/6（月）/875公斤（每分地）×實種面積/查估
        面積＝全國種植總面積即：49,779公斤/6（月）/875公
        斤（每分地）×6.4公頃/2.2292公頃=27.23分地。
      3.姑且不論被告所採用之全國總交易量有誤，僅以被告所
        計算種植總面積4.7分地，與27.23分地，相差就約有6
        倍，可見被告所援引均未經深入探究，其論斷處處可議
        。土地被徵收是其財產權被剝奪及其權能受限制，多方
        損失難以計數，若因引用不恰當之數據，影響具有行政
        處分權者之正確判斷，而作出不利於被徵收者之行政處
        分，是相當不公允之事。
    (七)被告答辯引述原告與台糖公司之土地租約內容，率予指稱
      原告有搶種之行為乙節，實係因被告不了解台糖公司與該
      公司全部承租戶訂定、續定租約之慣例，而做不正確之臆
      測認定。按台糖公司七星農場全部承租戶，由於一心只求
      能租得到台糖公司土地來耕種謀生，因此每次標到租地時
      ，僅能與台糖公司簽定如被告所提不符事實且不合理之委
      託生產合約書（實則其本質上即係租約，然台糖公司予以
      規避稱為委託生產合約）。但租約雖不合理、不符事實，
      多年以來原告及同農場承租戶等與台糖公司租用土地之習
      慣，只要承租戶於租約到期時，還想要繼續承租，均可順
      利繼續標租使用，毫無困擾，因此承租戶亦無被告所述因
      作物時令與租期衝突致無法採收之事。被告辯稱：原告之
      種植之行為不合理，且原告及本案七星農場內同期種植藤
      川七之面積竟為全國需求量的4.2倍，意圖領取鉅額不法
      補償費云云，顯亦屬臨訟編飾，推諉卸責之詞，應與事實
      不符，而不足採信。另被告答辯指稱：原告所種植藤川七
      之高度於查估時，其高度為4米以下，每10公畝最高為60
      萬元，原告所擺放之木本植栽之擺設密度遠超過標準之10
      倍云云，惟查，依本件補償清冊所載，被告所稱每10公畝
      60萬元之部分，僅占其上所列載所終止面積11629.6平方
      公尺其中之1860.8平方公尺，其餘大多數係屬每平方公尺
      100 元（1公尺以上未滿2公尺）、每平方公尺250元（2公
      尺未滿3公尺），以最低標者甚至每平方公尺僅50元，被
      告竟然故意擇取最高標之每平方公尺600元予以計算。又
      關於被告機關所指台中縣農作改良物徵收補償費查估基準
      ，雖載以盆栽部分每平方公尺以擺設10盆為限。然原告租
      地積64,000公尺，換算應可擺設640,000盆，當時因販售
      剩餘155,753盆，仍未達查估基準數量，何來被告所稱超
      過標準10倍之說？被告所為答辯斷章取義，委無足採。
    (八)被告辯稱本區不適種植藤三七乙節，查台中縣係雲林縣以
      外，藤三七第二大產地，參考86年台北農產運銷公司運銷
      年報，除本區土壤PH質適當，水路並非問題，以噴灌種植
      ，除均衡供水、供肥外，也為保持畦溝乾燥，方便採收而
      設；又台糖土地面積寬廣平坦，台糖委託生產之耕作人，
      均以農場方式大規模種植各種作物，將本求利，希望獲得
      較大之經濟效益。並以機械化、現代化、規模化降低生產
      成本，是必備要件，參照同區台糖所有之三大農場便可知
      悉。因此其與大部分傳統私有土地，無地租、無成本的種
      植方式是不同的。況且，台糖與每位委託生產者，契約中
      即已約定種植作物類別、種植面積，否則，逾越契約範圍
      將會被台糖禁止或解約。因此，並無被告所指「大量耕作
      有違常情及耕作經驗」之違法行為。台中七星農場是全國
      最適合藤三七經濟種植的地方：
      1.查依台南區農業改良場楊紹榮引用台北農產運銷公司進
        貨資料明言，台中縣係除雲林縣外，藤三七來源最多之
        地區，且參照近年台北市第一、二果菜批發市場之藤三
        七運銷統計資料便可證實。
      2.七星農場之土壤屬砂質壤土，區內灌溉（全區清水噴灌
        設施，土質不受污染，築畦塑膠膜供土壤保濕）、排水
        良好，PH質適中，很適合有機、無毒種植。本區雨水少
        ，颱風也相對較少，易於品質之管控及採收，區域內設
        有便捷之運銷合作社，產品運銷方便，人工及農具調派
        容易。且該區土地區塊完整、方正，每塊耕地面積夠大
        ，農路暢通，供水無虞，非常適合機械化經濟種植，是
        全省各地難與比擬的。就從藤三七之特性，「清潔、美
        味」（煮熟時風味絕佳），且具「養生、保健」功能；
        又參照果菜批發市場之交易平均價格趨勢，年年上揚，
        及市場批發價與零售價相差6至10倍均可證實，甚為適
        合開發種植，因此原告投入種植具有前瞻性的作物，本
        屬正常，在本區域內已有多位承租戶種植藤三七，且部
        分種植戶也順利領取補償金，而被告辯稱「該區域種植
        藤三七不具市場普遍性」及「其種植物與他業主所栽種
        作物明顯不同」云云，並非事實。
      3.本區95年3月31日被告派員至現場查估地上物，95年11
        月6日內政部核准徵收，兩者相隔7個月，且因被告之搶
        先查估及台糖公司為配合被告之土地徵收，作物查估後
        即停止供應灌溉水源，逼使正逢春季生長採收期之藤三
        七，全季均無法收穫，原告等當然無法進行銷售，並無
        被告所稱「無意採集收成及販售而倖圖鉅額徵收補償費
        」之情事；被告不予補償，造成原告雙重之損失，就此
        原告自得要求得到公平合理之損失補償。
    (九)請求給付合理之補償費及拆遷費理由：
      1.藤三七種植面積請以1公頃全數補償：原告承租台糖土
        地面積為6.4公頃，已全面種植，但經被告查估以不合
        理之換算結果，種植面積僅為2.2292公頃、栽培網架面
        積為3.7495公頃、噴灌設備面積為5.6992公頃，就以被
        告查估結果論證，栽培網架、噴灌設備兩者與種植之作
        物是共生、共存的，三者的面積必定一致，方為合理，
        區○○○路、排水溝，仍應計算面積依法補償，按土地
        法第5條、土地徵收條例細則32條均有明示。
      2.藤三七之長度、單價應以成熟時之孳息估定：藤三七係
        屬半年採收，週年更新之短期新興蔬菜，前已述及，按
        土地法第242條及土地徵收條例第31條規定：「農作改
        良物被徵收時，與其孳息成熟時期相距在一年以內者，
        其應受補償之價值，應按成熟時之孳息估定之‧‧‧」
        雖被告定有分級查估基準，但其適法性應有疑義，其不
        利於原告者，理應以上開土地法等規定補償。
      3.鍍鋅栽培網架估價之基準，請按對原告較有利之舊法規
        估價補償：查鍍鋅栽培網架係屬農業設施栽培材料，其
        補償屬拆遷費，即其訂定之基礎應為考量拆卸、安裝、
        損耗、搬運費等項費用損失，被告於94年7月19日即已
        明定「台中縣辦理農業設施栽培材料拆遷補償費查估基
        準」，本項補償基準為每10公畝補償15萬元之拆遷費，
        按本區查估基準日為95年3月31日，但被告估價補償基
        準卻採用95年6月12日另訂之分級標準計列，依中央法
        規標準法第18條明示：「人民聲請許可案件適用法規時
        ‧‧‧如在處理程序終結前，據以准許之法規有變更者
        ，適用新法規，但舊法規有利於當事人，而新法規未廢
        除或禁止所聲請之事項者，適用舊法規」。
    (十)綜上所述，顯見被告原處分不當、違法等情。並聲明求為
      判決：1.原處分及訴願決定均撤銷。2.被告應就台中縣中
      部科學園區第三期七星農場用地農作物補償清冊作物種類
      所示物品及鍍鋅管栽培網架、4吋以上PVC硬管、中馬達、
      小馬達、電線電纜、開關箱組，貨櫃屋等物品作成核定發
      給原告甲○○徵收補償金額；並就藤三七、木本盆栽作成
      核定發給原告甲○○、乙○○、陳玉珠公同共有徵收補償
      金行政處分。3.訴訟費用由被告負擔。
四、被告則以：
    (一)查本案后里園區籌設計畫七星農場部分，業經中部科學工
      業園區開發籌備處於93年8月31日舉辦公聽會在案，當時
      有民眾多人與會（七星農場亦有部分承租人－胡田作先生
      與會），故本開發案於93年9月間即已眾所周知，而原告
      於94年7月間尚只種植南瓜、冬瓜和青花菜等蔬菜，有臺
      中縣后里鄉公所95年8月28日后鄉農字第0950012687號函
      關於94年7月間海棠颱風后里七星農場農業損失調查紀錄
      附卷可稽，依「臺中縣農作改良物徵收補償費查估基準」
      南瓜、冬瓜、青花菜和草莓之單位面積收穫價值分別只有
      每十公畝13,200元、16,500元、29,700元和88,000元，與
      藤三七每十公畝單位面積收穫價值最高可為80萬元之差距
      有如天壤之別，並非原告所述原種植之作物補償費亦不低
      之情事，且依行政院農業委員會臺南區農業改良場之臺南
      區農業專訊創刊號報告顯示，藤三七對土壤之適應範圍極
      廣，容易栽培，生性強健，蟲害很少，亦非原告如所稱預
      定種植之草莓可比擬。據此，難謂原告不知悉中科即將進
      行施工，而無進行大量種植與改種植高經濟作物行為以倖
      圖領取鉅額補償費之嫌。
    (二)次查藤三七之巿場交易量，依據行政院農業委員會農糧署
      資料顯示，於93、94年間臺中巿場交易量只有分別為3,2
      33公斤、2,459公斤，換算合理供應種植面積只有約0.3分
      土地（3，233公斤年÷12月/年÷875公斤/分地月=0.3分
      地），而同時期全國之總交易量分別為51,686公斤、49,
      779公斤，換算合理供應種植面積也只有約4.7分土地，尚
      無原告所述因媒體介紹藤三七具美容效果而需求量大增致
      吸引業者大量種植之情事，且本案中科七星農場工程案內
      ，單就種植藤三七之面積即高達約5.23甲土地（1甲土地
      =10分土地，1分土地=970平方公尺）（種植面積50,727.2
      平方公尺÷970平方公尺/分地=52.3分土地=5.23甲土地）
      ，是由上述資料即明顯說明原告（種植藤三七面積：22，
      292平方公尺【=2.3甲土地】）於本案將進行開發之際即
      大量轉耕作不具巿場普遍性之高經濟種植藤三七植物，實
      乃有違常情及耕作經驗，顯屬與正常種植不相當之搶種行
      為。
    (三)再查本案（七星農場）係屬中部科學工業園區第三期（后
      里基地）擴建計畫內工程，93年8月31日公聽會所提計畫
      因後來計畫改變致實際使用土地面積小於預定使用土地面
      積，是本案只有原定計畫範圍縮小而無擴大情事，換言之
      ，只有部分土地因計畫改變致被排除於實際徵收範圍外而
      無超出預定徵收範圍內致額外辦理徵收土地問題。另原告
      所陳七星農場位於地震斷層帶及環評無法通過等因素致不
      會被選中作為中科三期間開發地區，應無搶種情事，查本
      案開發計畫書內七星農場地質調查分析報告：「本基地位
      於三義斷層之下盤。由於三義斷層屬於『逆衝斷層』，位
      於下盤之『頭嵙山層』相對而言較為穩定。而由九二一集
      集大地震之災害記錄顯示，地震災害主要發生於『車籠埔
      斷層』上盤部分之地區，位於斷層下盤部分之地區則災情
      輕微。其中后里鄉於九二一大地震中亦災情輕微。」是本
      基地內廠商只要加強其廠房構造物之耐震設計即可解決位
      於斷層帶問題。至環評問題因其只影響設廠行業別且可技
      術解決與是否影響徵收與否無涉，由本案土地後來仍辦理
      徵收即為明證，原告所訴主張，均不足採。
    (四)被告引用改制前行政法院75年判字第822號、76年判字第1
      899號等判決係引用其判決意旨，與兩案內容是否相同無
      涉，原告所言顯係誤解。舉行公聽會係土地徵收作業流程
      中之前期作業必要程序，其目的係聽取土地所有權人及利
      害關係人之意見，既然舉行了公聽會，即代表中科有意在
      此設置園區，除非有重大因素阻礙，否則按以往經驗，最
      後該計畫仍會進行，是如經過舉行公聽會之計畫，該計畫
      定案的機率依以往經驗是非常高的，其投機之統計報酬期
      望值非常高，從投機的角度而言，其意義代表非常值得投
      機搶種。雖然法令規定徵收土地應儘量避免徵收耕地，但
      不代表禁止徵收耕地，只要經過審查通過後，符合國家重
      大利益之工程即可徵收耕地，而非原告所言之違法徵收。
      胡田作先生在本案用地內牛稠坑段七星小段1地號內種植
      農作物，徵收補償費新台幣42,384元，因其無法提出台糖
      承租證明，該補償費已以95年301保管字第799號存入保管
      專戶，縱未與台糖簽約，但為本案七星農場內之實際耕作
      人之一，為中科七星農場徵收案之利害關係人之一，原告
      所訴，委無足採。另依據土地徵收條例施行細則第10條第
      1項第1款、第2款之規定，本案需用土地人（中部科學工
      業園區管理局）業依上開規定舉行公聽會，於法應無不合
      ，且公聽會舉行當日出席之民眾簽到者即高達約525人之
      多，由此可顯示本案於93年8月31日在當地已廣為人知。
      而關於公聽會舉行之通知，係以公告及刊登新聞紙為之，
      土地徵收條例施行細則第10條第1項第1款訂有明文，至原
      告所訴應依同施行細則第13條及行政程序法第55條規定，
      以書面通知土地改良物所有權人乙節，查該施行細則第13
      條規定係指於徵收土地前所舉行之協議價購會而言，本案
      需用土地人（中科管理局）業依該程序通知土地改良物所
      有權人參與協議價購會且該土地改良物所有權人亦有與會
      ，而行政程序法第55條規範聽證會之程序，然聽證會與公
      聽會之差別，無論在範圍、關係人、程序嚴密度及效力上
      均不同，顯然原告所引述上開之規定均有誤解。
    (五)原告以至賣場購買藤三七之數張發票，即推算出藤三七97
      年全國所有賣場全年之交易量，如此之計算方式明顯粗糙
      及不合理且97年數據更無法代表本案94、95年之數據，其
      推算出之數據根本不具參考性。依據行政院農業委員會臺
      南區農業改良場之臺南區農業專訊創刊號關於「新興蔬菜
      『藤三七』之栽培及利用」之報導顯示，藤三七種植後45
      天即可開始採收葉片，每分地每月約可採收750－1,000公
      斤葉片，採收期可長達半年以上。藤三七屬多年生草本植
      物，在氣候溫和的地區，植物終年生長不落葉（資料來源
      ：維基百科）。以每分地每月約可採收750－1,000公斤葉
      片之中間值（875公斤）計算，每年重新種植一次，則以
      農糧署93年、94年間全國之總交易量51,686公斤、49,779
      公斤，換算合理供應種植面積也只需約5.9分土地（51,68
      6公斤÷10月/年【排除種植時間、生長期】÷875公斤/分
      地月=5.9分地，49,779公斤÷10月/年÷875公斤/分地月
      =5.7分地）與被告原本推算種植面積（4.7分地）差距不
      大。
    (六)依據農糧署交易資料顯示，藤三七台北一、二巿場年交易
      量即佔全國總年交易量約85%，縱使依據原告所提供之台
      北農產運銷公司藤三七年交易量計算，其合理藤三七全國
      種植面積（約12.5分地）約為依據農糧署上開交易量數據
      所計算全國種植面積（約5.8分地）之2.1倍，惟本案七星
      農場內同期之種植藤三七總面積即高達52.3分地（原告種
      植23分地），以目前藤三七種植區域而言，雲林縣佔最大
      宗，臺中縣次之，嘉義縣再次之，而本案七星農場只是臺
      中縣內種植藤三七的一小部分，依藤三七容易栽種之特性
      ，全臺灣可種植地區之廣大亦可想而易見，惟單一七星農
      場即種植藤三七面積超過全國種植總面積之4.2倍（52.3
      分地/12.5分地），已充分顯示原告不合理之種植（原告
      種植23分地，單一原告即逾全國種植總面積1.84倍，原告
      於94年7月間尚種植南瓜、冬瓜及青花菜，其後在中科即
      將進駐之際才改種藤三七）。七星農場在本案以前種植藤
      三七並不普遍，是到了中科要進駐之前才一下子大量種植
      ，且由原告所提供之台北第一、第二巿場交易量顯示，其
      需求量由91年之125,338公斤逐年大幅下降至96年的74,65
      9公斤（跌幅40.4%），可見原告在藤三七的需求大幅下滑
      之際卻一反巿場常態大面積種植高經濟作物的藤三七，在
      在證明原告想利用七星農場將被徵收之時，倖圖領取鉅額
      補償費之投機心態。至於有關藤三七補償費之計算方式，
      被告96年7月30日府地權字第0960211113號處分函內容係
      以原告之種植屬與正常種植不相當之搶種行為，依法不予
      查估補償，與本案藤三七補償費之計算方式無涉。
    (七)另據台糖公司97年8月27日中農字第0970004166號函，原
      告向台糖七星農場承租土地耕作時間，始自94年5月1日至
      95年4月30日止，是本案公聽會舉辦之時（93年8月31日）
      原告並非本案之利害關係人，是原告前述顯係有故意誤導
      之嫌，且原告與其他多位承租戶在本案公聽會舉行之後，
      集體向台糖公司承租本案範圍內土地且於中科將進駐之際
      遍植高經濟價值作物藤川七，以倖圖領取鉅額補償費之投
      機心態已昭然若揭。再七星農場內另一承租人王燕山（原
      告陳玉珠之配偶），其種植藤川七方法與技巧與原告相同
      ，由現場栽植藤川七之照片顯示，95年2月16日王燕山才
      剛種植藤川七，而依95年4月3日現場查估資料顯示，其所
      種植藤川七高度為4米以下作物，與95年4月1日同期查估
      原告所種植之藤川七作物高度相同，可見原告種植藤川七
      時間亦應在95年2月中旬無誤，而經95年8月23日查估公司
      複估推算王君所種植藤川七高度還比原告藤川七高，故原
      告種植藤川七之時間尚應晚於王燕山，自不待言。然依行
      政院農業委員會臺南區農業改良場之臺南區農業專訊創刊
      號報告顯示，藤川七種植後75天（2.5個月）才進入盛產
      期，採收期可長達半年以上，則原告所種植之藤川七應從
      95年5月才開始進入盛產期，但依原告與台糖之土地租約
      顯示，該合約有效期限自94年5月1日起至95年4月30日止
      ，按該合約內容第7點規定：「委託產品最長之生產期以
      合約有效期間（94年5月1日起至95年4月30日止）為限，
      合約期滿，而甲方（原告）未能提完之產品，視同甲方放
      棄，概由乙方（台糖）全權處理，甲方不得異議。」原告
      所種植藤川七才開始進入盛產期，合約就已終止，而所栽
      種之藤川七全數將歸屬台糖，試問豈有如此不合理之種植
      行為？且原告及本案七星農場內同期種植藤川七之面積竟
      為全國需求量的4.2倍，如此荒謬的種植現象，再次強烈
      印證了原告進行搶種，意圖領取鉅額不法補償費之心態。
      至有關原告所擺放之木本植栽依「臺中縣農作改良物徵收
      補償費查估基準」每平方公尺以擺設10盆為限，然原告卻
      每平方公尺擺設100盆，其擺設密度竟遠超過上開標準之
      10倍。其次，原告與地主台糖簽訂之租約作物限定為蔬果
      類，然原告卻於中科即將進駐之際，公然違反契約，大量
      擺設木本植栽以倖圖領取鉅額補償費。
    (八)另關於中部科學工業園區開發籌備處95年8月18日中三字
      第0950011831號函所附95年8月11日「中部科學工業園區
      第三期發展區（后里基地）七星農場用地取得協議會議」
      紀錄七、台中縣政府說明事項：「(一)有關整個七星農場用
      地範圍內地上物分布情形，本府業於今（95）年2月底前
      完成（現場攝影照片）。．．．。」乙節，係指本案用地
      業經同為中部科學工業園區第三期發展區（后里基地）內
      后里農場用地之查估公司（理德不動產估價師聯合事務所
      ）於95年2月16日現場拍攝完成（即被告所提供另一承租
      人王燕山先生種植藤川七之現場照片），而非本案七星農
      場查估公司（華聲事務所）所拍攝，原告訴稱應採本案七
      星農場查估公司（華聲事務所）於上開時間所拍攝之照片
      ，顯係誤解。至於原告所陳台糖公司台中區處97年9月23
      日中農字第09700004545號函說明三：「復查吳君合約土
      地（后里鄉○○○段七星小段30地號）於94年7月間受海
      棠颱風侵襲後，即於同年9月間開始改種植藤川七，．．
      ．。」乙節，案經被告電詢該函聯絡人張永政先生瞭解其
      資料來源，張永政指稱係詢問本案七星農場當時管理員林
      勇瑛先生（現任台糖后里農場主任）而得，再經被告電詢
      林勇瑛其資料來源，林勇瑛稱其不知原告何時開始種植藤
      川七，而所謂該函所言「吳君．．．於同年9月間開始改
      種植藤川七」云云，竟係其電詢已在大陸工作許久之原告
      甲○○先生而得，台糖公司台中區處如此輕忽、片面取得
      之證詞殆不可採，而被告指原告種植藤川七係在95年2 月
      中旬應無疑義。
    (九)末按大規模面積種植農作物，尤其屬高經濟作物，衡情應
      有種植該作物之播苗、栽育及運銷等經驗與過程，如無此
      考量而冒然種植，自有違常情及事理。本案查估公司華聲
      事務所曾函請原告就所大規模種植之藤川七提供相關銷售
      資料，惟原告均提不出上開資料，由此足證原告栽種大規
      模面積藤川七作物，顯無意採集收成及販售而只倖圖領取
      鉅額徵收補償費，此為原告搶行種植之另一明證。
    (十)綜上所述，原告由原來低經濟種植作物轉換為高經濟種植
      作物，違反從來使用之經驗而。藤三七依據農委會農產品
      交易行情系統之統計資料，不具市場普遍性，大量耕作有
      違常情及耕作經驗，且原告種植時間距中科園區第3期計
      畫發布時間過於接近被告對原告所搶行種植之藤三七不予
      補償，並無違誤等語，資為抗辯。並聲明求為判決駁回原
      告之訴。
五、本件兩造之爭點為原告於系爭土地即將被徵收前夕，種植藤
    三七，是否為倖圖領取鉅額補償費而搶行種植？
六、按土地徵收條例第5條第1項第4款規定：「徵收土地時，其
    土地改良物應一併徵收。但有下列情形之一者，不在此限：
    ‧‧‧四、農作改良物之種類或數量與正常種植情形不相當
    者，其不相當部分。」另臺中縣農作改良物徵收補償費查估
    基準第6點亦規定：「農作改良物之種類顯與正常種植不相
    當者，其不相當部分不予補償。」本件徵收，係屬中部科學
    工業園區第三期（后里基地）擴建計畫內工程，而辦理徵收
    。需地機關中部科學工業園區開發籌備處業於93年8月31日
    依土地徵收條例施行細則第10條第1款之規定，舉行公聽會
    說明興辦事業概況，聽取土地所有權人及利害關係人之意見
    。原告於94年5月1日向台糖公司承租系爭土地，承租之初，
    係種植植冬瓜、南瓜及青花菜，屬正常之種植，迨94年8月
    獲得颱風災害農業損失現金救助金後，原告始改種補償金額
    高出甚多之植藤三七，此為兩造所不爭，被告以原告原種植
    之冬瓜、南瓜及青花菜與其後改種之藤三七，補償單價差異
    極大，國內市場藤三七之銷售量有限，原告突然大量種植藤
    三七，不具市場價值，認係屬不相當之搶種行為，以96年7
    月30日府地權字第0960211113號函復原告不予補償。
七、原告不服，起訴主張中部科學工業園區開發籌備處於93年8
    月31日舉辦之公聽會並未通知原告參加，且據台糖公司台中
    區處97年9月23日中農字第0970004545號函復大院略稱，中
    部科學工業園區開發籌備處於93年8月31日舉辦之公聽會，
    渠有接獲開會通知，並派業務相關人員參加，經向與會人員
    瞭解，並未向委託人（指原告等承租人）告知合約土地可能
    被徵收之事等語，足證原告事先不知系爭土地將被徵收之事
    。又原告種植藤三七係因94年7月海棠颱風來襲，原告種植
    之農作物及設施嚴重受損後，不得不轉作之較適當選擇，種
    植藤三七或可有較好較穩定之收入，但它算不上是高經濟作
    物，經查其他縣市之藤三七補償費，面積單價平平，唯獨台
    中縣偏高，適巧原告種植，即指原告投機，似有不妥云云。
八、查台糖公司台中區處97年9月23日中農字第0970004545號函
    復本院，雖謂中部科學工業園區開發籌備處於93年8月31日
    舉辦之公聽會，渠有接獲開會通知，並派業務相關人員參加
    ，經向與會人員瞭解，並未向委託人（指原告等承租人）告
    知合約土地可能被徵收之事云云。惟按科學園區一般係設立
    高科技工業，員工薪資較高，能給地方帶來繁榮，故常為各
    縣市政府極力爭取之事項，亦為各地區居民所關注之事項，
    此為眾所皆知之事實。中部科學工業園區第三期（后里基地
    ）擴建計畫內工程，徵收辦理，該處於93年8月31日舉行公
    聽會，說明興辦事業概況，聽取土地所有權人及利害關係人
    之意見，該次公聽會雖因不知土地使用情形，而未通知承租
    人參加，惟已於93年8月19日以中三字第0930006735號公告
    ，載明其為辦理中部科學工業園區后里基地用地計畫，於93
    年8月31日上午10時在后里鄉立活動中心，舉辦公聽會，說
    明本案用地興辦事業概況，並聽取土地所有權人及利害關係
    人意見。該公告於93年8月20日、同月21日在台灣日報刊登
    廣告、並通知土地所有權人、利害關係人、相關機關及自治
    團體臺中縣政府、臺中縣后里鄉公所、同鄉后里村、厚里村
    、墩北村、墩南村、義里村、仁里村等鄰近各村辦公室、立
    法院、地主及利害關係人等，與會人數超過5百人，此有被
    告提出之上開公告、台灣日報廣告、上開單位簽收單及該次
    公聽會簽名單、會議紀錄等影本附本院卷可稽（本院卷(一)第
    323頁至第343頁），原告就此事實，亦不爭執，足徵中部科
    學工業園區籌備處欲在七星農場地帶辦理第三期發展區，需
    徵收該地區之土地，應係當地民眾所眾所皆知。本件原告於
    承租系爭土地之初，原種植冬瓜、南瓜及青花菜，依被告辦
    理系爭徵收補償標準，其中種植冬瓜之補償為每10公畝16,
    500元，南瓜之補償為每10公畝13,200元，青花菜之補償為
    每10公畝29,700元，而藤三七（又名藤川七）之補償為每平
    方公尺800元，此有被告提出其93年10月13日府地權字第093
    0265906號函修正之台中縣農作改良物徵收補償費查估基準
    附卷可憑。查1公畝為1百平方公尺，以之換算，每10公畝藤
    三七之補償金為80萬元，足證種植藤三七之補償費較原種植
    冬瓜、南瓜及青花菜之補償費高出甚多。本件據原告自陳「
    藤三七」並非高經濟作物，其他縣市對藤三七之補償費單價
    平平，唯獨台中縣偏高等語，足徵原告於承租系爭土地之初
    ，並不知被告所訂之徵收補償標準對藤三七之補償偏高，並
    未種植藤三七，迨94年7月海棠颱風來襲，原告種植之農作
    物及設施嚴重受損後，同年8月間獲后里鄉公所以現金救助
    後，發現被告訂定之補償標準，藤三七之補償金較其他作物
    偏高；且藤三七係屬採收半年，週年更新栽植之短期作物，
    其於94年8月間獲后里鄉公所以現金救助颱風災害後，於當
    年秋季育苗播種，冬季即可定植成長，春季開始採收，夏季
    藤蔓長成五公尺以上，不易被發覺係臨徵收補償前搶種之作
    物，乃就其向台糖公司台中區處承租之系爭土地，大量種植
    藤三七，依據被告提出農糧署交易資料顯示，藤三七台北一
    、二巿場年交易量即佔全國總年交易量約85%，縱使依據原
    告所提供之台北農產運銷公司藤三七年交易量計算，其合理
    藤三七全國種植面積（約12.5分地）約為依據農糧署上開交
    易量數據所計算全國種植面積（約5.8分地）之2.1倍，而本
    件原告與其同伴等在七星農場內同期種植藤三七總面積即高
    達52.3分地（原告種植23分地），顯已超越市場需求量甚多
    ，不具市場需求性；且原告原種植之冬瓜、南瓜及青花菜，
    種植在地面上，受風吹襲尚且發生災害，其改種藤三七，必
    須搭架予藤枝攀沿，其受風災之情況，將較種植冬瓜、南瓜
    及青花菜更為嚴重，此就該地區，以往即甚少有農民種植藤
    三七，即可證明。原告與其他多位承租戶於其原種植之冬瓜
    、南瓜及青花菜被颱風吹毀後，距中科園區第3期計畫發布
    時間甚接近之際大量種植不具市場價值且更怕風災之藤三七
    ，有違常情及耕作經驗，顯係發現被告訂定之補償標準，對
    種植藤三七之補償金遠較種植原種植冬瓜、南瓜及青花菜之
    補償金高，而由原來低補償作物，轉換為高補償作物，違反
    從來使用之經驗，被告評估分析結果，認原告改種植藤三七
    及其農業設施栽培材料（鍍鋅管栽培網架），係屬不相當之
    搶種行為，因而不予補償，揆諸前揭說明，原處分並無違誤
    ，訴願決定予以維持，亦無不合，原告訴請撤銷為無理由，
    應予駁回。至於兩造其餘主張及陳述，不影響本件事實之認
    定，爰不一一論述，併予明。
九、據上論結，本件原告之訴為無理由，依行政訴訟法第195條
    第1項後段、第98條第1項前段，判決如主文。
中    華    民    國    97    年    12    月    17    日
                臺中高等行政法院第三庭
                          審判長法  官  王  茂  修
                                法  官  莊  金  昌
                                法  官  林  金  本
以上正本證明與原本無異。
如不服本判決，應於判決送達後20日內向本院提出上訴書狀，其
未表明上訴理由者，應於提起上訴後20日內向本院提出上訴理由
書（須依對造人數附具繕本）；如於本判決宣示或公告後送達前
提起上訴者，應於判決送達後20日內補提上訴理由書（須附繕本
）。未表明上訴理由者，逕以裁定駁回。
中    華    民    國    97    年    12    月    17    日
                                書記官  丁  俊  賢


司法院資訊處製作；財團法人民間司法改革基金會備份。
